臺灣高雄地方法院民事判決　　　　　　 100年度訴字第1376號
原　　　告　孫漢弘
訴訟代理人　孫聰榮
被　　　告　錢淑華
訴訟代理人　李聰敏
上列當事人間損害賠償事件，原告提起刑事附帶民事訴訟（99年
度審交簡附民字第262 號），經本院刑事庭裁定移送前來，本院
於民國100 年9 月30日言詞辯論終結，判決如下：
  主  文
被告應給付原告新臺幣肆拾玖萬貳仟貳佰玖拾元。
原告其餘之訴駁回。
訴訟費用新臺幣壹仟元由被告負擔。
本判決第一項得假執行。
  事實及理由
一、本件被告經合法通知，未於言詞辯論期日到場，核無民事訴
    訟法第386條各款所列情形，爰依原告聲請，由其一造辯論
    而為判決。
二、原告主張：被告於民國99年4 月5 日晚間9 時39分許，駕駛
    車號D5-7129 自小客車沿高雄市○鎮區○○路由西向東行駛
    ，行經該路與武營路口欲左轉時，本應注意讓直行車先行，
    竟疏未注意即貿然左轉，適原告騎乘車號YEI-036 重型機車
    （下稱系爭機車）沿瑞隆路由東向西行駛亦行經該路口，二
    車因而相撞，致原告受有雙腿粉碎性骨折之傷害。被告上開
    過失傷害行為業經本院以99年度交簡字第1685號刑事判決判
    認有罪確定在案。而原告因本件車禍受有醫療損失新台幣（
    下同）40,000元、系爭機車毀壞損失12,000元（已於審理中
    撤回此項請求）、薪資損失333,000 元（每月薪資18,500元
    ，18個月無法工作），並支出生活調理費150,000 元、看護
    費用100,000 元，且因身心之痛苦實難以言喻，被告亦應賠
    償精神慰撫金80萬元。為此爰依侵權行為之法律關係提起本
    訴等語。並聲明：被告應給付原告1,435,000 元。
三、被告未於言詞辯論期日到場，惟其前於協商庭中則表示：伊
    固因系爭車禍而遭本院以99年度交簡字第1685號刑事判決判
    處過失傷害罪刑確定在案，惟兩造之前曾多次調解，賠償費
    用差距過大且過高，伊無法接受，請依法判決等語為辯。並
    聲明：駁回原告之訴；如受不利之判決，願供擔保請准宣告
    免為假執行。
四、兩造不爭執之事項：
  (一)兩造於前揭時地發生上開車禍，致原告受有雙腿粉碎性骨折
    之傷害。被告因此過失傷害行為業經本院以99年度交簡字16
    85號判處拘役50日確定在案。
  (二)原告已受領強制汽車責任保險金55,870元。
五、本院得心證之理由；
  (一)按被告於上開時、地駕駛前開車輛因過失肇致原告受有上開
    傷害之事實，業據原告提出診斷證明書、台灣高雄地方法院
    檢察署檢察官聲請簡易判決處刑書為證，並有本院98年度審
    交簡字第1685號案卷及刑事簡易判決書在卷可佐，且被告亦
    未就此提出爭執，是被告上開侵權行為之事實堪以認定。
  (二)次按，「因故意或過失，不法侵害他人之權利者，負損害賠
    償責任。」、「不法侵害他人之身體或健康者，對於被害人
    因此喪失或減少勞動能力或增加生活上之需要時，應負損害
    賠償責任。」、「不法侵害他人之身體、健康、名譽、自由
    、信用、隱私、貞操、或不法侵害其他人格法益而情節重大
    者，被害人雖非財產上損害，亦得請求賠償相當之金額」，
    民法第184 條前段、第193 條、第195 條第1 項前段分別定
    有明文。本件被告因過失傷害原告之身體健康，致其受有損
    害之事實，既經認定如上，則原告自得依上開規定，請求被
    告賠償其損害。查：
  1.醫療損失部分：
    原告主張因上開傷害就醫診治而受有醫療損失40,000元，並
    提出百事挺長骨器租用合約書1 份（本院卷第41頁）為證，
    而原告因系爭車禍受有雙腿股骨粉碎性骨折，99年4 月6 日
    進行雙股骨開放性復位內固定術後，復原期需6 個月，不宜
    負重性工作1 年，復健需使用輪椅及助行器，此有診斷證明
    書在卷可稽（附民卷第4 頁），故原告為治療上開傷害而租
    用長骨器堪認係屬醫療上所必要之支出，而此既為原告增加
    生活上之需要而為支出，且亦核屬必要適當，原告請求自屬
    有據。惟依其租用合約所載，其支出之金額為39,000元，逾
    此範圍外，未見有何證據證明。則原告請求醫療損失於39,0
    00 元範圍內為有理由，逾此範圍外，則無依據。
  2.生活調理費部分：
    原告固主張其傷後復健需補充高鈣、高蛋白之營養食品以促
    進骨質增生，需費150,000 元云云，然其就此並未提出任何
    單據證明之，自難遽以採信。
  3.看護費部分：
    原告主張其傷勢有專人看護之必要，且已支出看護費100,00
    0 元乙情，業據其提出看護收據證明書2 份（附民卷第8 頁
    、本院卷第60頁）為證，而原告所受傷勢需有人專門全日照
    顧3 個月，此有行政院國軍退除役官兵輔導委員會高雄榮民
    總醫院（下稱高雄榮總）100 年4 月14日高總管字第100000
    5181號函在卷可參（本院卷第44、45頁），又一般專業全日
    看護費用為2,000 元，為本院承辦此類賠償案件職務上所已
    知之事項，故原告於此所需支出之看護費原需180,000 元（
    3 ×30×2000＝180000），原告僅請求100,000 元看護費，
    未逾其原應可請求之範圍，自應予准許。
  4.工作損失部分：
    本件原告主張其因傷18個月無法工作，且受有每月18,500元
    之損害，惟依原告所受傷勢，乃不宜一般性工作6 個月，不
    宜負重性工作1 年，此有前開函文資料附卷可稽。而原告從
    事髮廊工作，亦有員工職務證明書在卷可證（附民卷第7 頁
    ），是依其工作性質，雖非負重性工作，但須長時間站立，
    腿部承受之負擔非小，其回復期應以1 年為據，原告主張18
    個月無法工作，尚嫌無據。又原告雖主張其每月薪資18,500
    元，但並無法提出相關繳稅資料以為證明，自難遽採。惟原
    告於事發時依其年齡並非無工作能力之人，本院斟酌原告斯
    時應有之勞動能力並社會經濟狀況，且參酌原告以最低基本
    工資之等級投保勞保，有其投保資料在卷可佐，認其每月可
    得之收入應以勞委會所定最低基本工資標準較為適當。而勞
    工最低基本工資自100 年1 月1 日起由每月17,280元調整為
    17,880元，則原告於此所受之工作損失為209,160 元（計算
    式：99年4 月5 日受傷，當年度9 個月，以17,280元計之，
    剩餘3 個月，以17,880元計算。9 ×17 280＋3 ×17880 ＝
    209160），逾此範圍外，則屬無據。
  5.精神慰撫金部分：
    按精神慰撫金之酌定，除考量原告所受之傷害程度外，尚應
    審酌兩造之身分地位、學識經歷、財產狀況、痛苦程度等節
    以定之。查原告為高中畢業，目前從事美髮業，名下無財產
    ；被告為高職畢業，名下無所得收入，有27,370元之投資1
    筆等情，有刑案警卷調查筆錄之記載，稅務電子閘門財產所
    得調件明細表在卷可稽，本院復斟酌原告所受之傷害，精神
    上自受有相當之痛苦等具體情狀，認原告所得請求之精神慰
    撫金以200,000元為適當，逾此部分之請求則不應准許。
六、綜上所述，原告於此依侵權行為損害賠償請求權所可請求之
    額度為548,160 元（39000 ＋100000＋209160＋200000＝54
    8160）。又「保險人依本法規定所為之保險給付，視為被保
    險人損害賠償金額之一部分；被保險人受賠償請求時，得扣
    除之。」，強制汽車責任保險法第32條定有明文。本件原告
    業已受領強制汽車責任保險金55,870元乙節，有國泰世紀產
    物保險股份有限公司理賠證明1 份在卷可稽（本院卷第39頁
    ），則原告得請求之金額扣除上開數額後尚餘有492,290元
    （000000-00000＝492290），此部分之請求洵屬正當，應予
    准許；至逾此範圍之請求，即非有據，應予駁回。
七、本件主文第1 項係所命給付之金額未逾500,000 元之判決，
    依民事訴訟法第389 條第1 項第5 款之規定，應依職權宣告
    假執行。
八、結論：原告之訴為一部有理由、一部無理由，依民事訴訟法
    第385 條第1 項前段、第79條、第87條第1 項、第389 條第
    1 項第5 款，判決如主文。
中    華    民    國   100    年    10    月    21    日
                  民事第五庭法  官  郭宜芳
以上正本係照原本作成。
如對本判決上訴，須於判決送達後20日內向本院提出上訴狀。如
委任律師提起上訴者，應一併繳納上訴審裁判費。
中    華    民    國   100    年    10    月    21    日
                             書記官  何秀玲